【裁判字號】    95,交易,396
【裁判日期】    950725
【裁判案由】    過失致死
【裁判全文】
臺灣臺中地方法院刑事判決             95年度交易字第396號
公  訴  人  臺灣臺中地方法院檢察署檢察官
被      告  乙○○
上列被告因過失致死案件，經檢察官提起公訴（95年度偵字第11
104號），被告於準備程序中就被訴事實為有罪之陳述，受命法
官於聽取當事人之意見後，由本院合議庭裁定改依簡式審判程序
審理，本院判決如下：
    主    文
乙○○因過失致人於死，處拘役伍拾日，如易科罰金，以參佰元
（即新臺幣玖佰元）折算壹日。緩刑貳年。
    犯罪事實及理由
一、本案犯罪事實及證據均引用起訴書（如附件）之記載。並
    於犯罪事實欄一最後一行後面接「乙○○於丙○○○○據報
    趕到現場，尚不知肇事者為何人時，立即向丙○○○○自首
    其為肇事者，並接受裁判」等字。於證據並所犯法條欄一
    第三行最前面增「臺灣臺中地方法院檢察署相驗屍體證明書
    、相驗屍體驗斷書」等字。
二、核被告乙○○所為，係犯刑法第276條第1項之普通過失致死
    罪。又證人丙○○○○於95年7月18日在本院具結證稱：「
    （問：案發第一時間是你到現場處理？）是派出所義交通知
    我們勤務中心，我是第一個到現場的」、「（問：本案當時
    是誰報案？）我們當時是用轉報的，是勤務中心通知我們的
    」、「（問：就你所知，當時勤務中心的紀錄裡面有沒有說
    肇事者為何人？）沒有，勤務中心只說有人車禍受傷請我們
    過去處理」、「（問：你在還沒有到現場之前你是否知道肇
    事者為何人？）不知道」、「（問：你到現場之後你知道肇
    事者是何人？）知道，因為肇事的現場三方都在」、「（問
    ：你到現場之後在庭的被告有沒有自動跟你說明他就是肇事
    者之一？）有」、「（問：你是在被告說明之後才知道他是
    本案的肇事者之一？）被告有受傷，我們去的時候現場很明
    顯，我們查車籍資料知道車主是誰，被告有跟我說他是肇事
    者」（參本院卷第15～16頁筆錄），證人甲○同日在本院亦
    具結證稱：「（問：對於丙○○○○剛剛做證所言有何意見
    ？）沒有意見，他說的都實在」（參本院卷第18頁筆錄）。
    足徵本件於被告自首前，處理之警員僅知道有車禍發生，車
    主為何人（按車主為被告母親林秀貞），卻不知道肇事者係
    被告，而按刑法第62條之所謂發覺，係指有偵查犯罪之公務
    員已知悉犯罪事實與犯罪之人而言（最高法院75年度台上字
    第1634號判例參照），今於被告自行說明其為肇事者前，有
    偵查犯罪之警察既猶不知犯罪者係被告，則被告之說明行為
    ，即符合自首之構成要件。再刑法於94年2月2日修正公布，
    並於95年7月1日生效施行，修正前刑法第62條規定；「對於
    未發覺之罪自首而受裁判者，減輕其刑。但有特別規定者，
    依其規定」，修正後刑法第62條規定：「對於未發覺之罪自
    首而受裁判者，得減輕其刑。但有特別規定者，依其規定」
    ，比較修正前後之規定，以修正前之規定，較有利於被告，
    依刑法第2條第1項前段，本件應依修正前刑法第62條之規定
    ，減輕其刑。爰審酌被告犯後坦認所為態度良好，頗具悔意
    ，已與被害人家屬達成和解賠償新臺幣一百三十六萬元（參
    相卷第46頁和解書）等一切情狀，量處如主文所示之刑。另
    修正前之刑法第41條第1項前段規定：「犯最重本刑為五年
    以下有期徒刑以下之刑之罪，而受六個月以下有期徒刑或拘
    役之宣告，因身體、教育、職業、家庭之關係或其他正當事
    由，執行顯有困難者，得以一元以上三元以下折算一日，易
    科罰金」，被告行為時之易科罰金折算標準，修正前罰金罰
    鍰提高標準條例第2條前段（現已刪除）規定，就其原定數
    額提高為一百倍折算一日，則本件被告行為時之易科罰金折
    算標準，應以銀元三百元折算一日，經折算為新臺幣後，應
    以新臺幣九百元折算為一日，而修正後之刑法第41條第1項
    前段規定：「犯最重本刑為五年以下有期徒刑以下之刑之罪
    ，而受六個月以下有期徒刑或拘役之宣告者，得以新臺幣一
    千元、二千元或三千元折算一日，易科罰金」，比較修正前
    後之易科罰金折算標準，以修正前之規定，較有利於被告，
    依刑法第2條第1項前段，應依修正前刑法第41條第1項前段
    規定，定其易科罰金之折算標準。被告未曾故意犯罪受有期
    徒刑以上刑之宣告，此有臺灣高等法院被告前案紀錄表在卷
    可參，經此次起訴審判教訓後當知所警惕，信無再犯之虞，
    且自稱尚在就學中，本院因認被告所宣告之刑以暫不執行為
    適當，乃併予宣告緩刑二年，以啟自新。
三、依刑事訴訟法第273條之1第1項、第299條第1項前段、第310
    條之2、第454條第2項，刑法第2條第1項前段、第276條第1
    項、修正前刑法第62條、修正前刑法第41條第1項前段、刑
    法第74條第1項第1款，罰金罰鍰提高標準條例第1條前段、
    修正前罰金罰鍰提高標準條例第2條，判決如主文。
中    華    民    國    95    年    7     月    25    日
                              法  官  李秋娟
上為正本係照原本作成
如不服本判決，應於送達後十日內向本院提出上訴狀（須附繕本
），上訴於臺灣高等法院臺中分院。
                              書記官  吳慕先
中    華    民    國    95    年    7     月    25    日
附錄論罪科刑實體法條文：
中華民國刑法第276條第1項（普通過失致死罪）
因過失致人於死者，處二年以下有期徒刑、拘役或二千元以下罰
金。


司法院資訊處製作；財團法人民間司法改革基金會備份。
